【裁判字號】    98,消債抗,399
【裁判日期】    980715
【裁判案由】    聲請更生程序
【裁判全文】
臺灣高雄地方法院民事裁定           98年度消債抗字第399號
抗  告  人  甲○○
上列當事人因消費者債務清理事件聲請更生，不服本院民國98年
5 月27日98年度消債更字第785 號裁定，提起抗告，本院裁定如
下：
    主  文
抗告駁回。
抗告程序費用新臺幣壹仟元由抗告人負擔。
    理  由
一、抗告意旨略以：抗告人名下坐落高雄市苓雅區○○○段478-
    1 地號土地，公告現值雖達新台幣（下同）4,170,646 元，
    惟抗告人權利範圍僅有3 分之1 （面積40.33 平方公尺），
    相當於面積12.1998 坪，其他共有人不同意出售該筆土地，
    如只就抗告人應有部分出售，按現實情況應無人會購買僅12
    .1998 坪之土地，故抗告人名下之土地無變現可能，無法用
    以清償債務，為此爰依法請求廢棄原裁定，准允抗告人更生
    之聲請等語。
二、按「為使負債務之消費者得依本條例所定程序清理其債務，
    以調整其與債權人及其他利害關係人之權利義務關係，保障
    債權人之公平受償，謀求消費者經濟生活之更生及社會經濟
    之健全發展，特制定本條例。」、「債務人不能清償債務或
    有不能清償之虞者，得依本條例所定更生或清算程序，清理
    其債務」，消費者債務清理條例第3 條定有明文。消費者債
    務清理條例之立法中心思想乃認陷於經濟上困境之消費者若
    任其於惡性循環之債務窘境中自生自滅，其將衍生嚴重之社
    會問題，致難以維持安定之社會經濟秩序，故有予之分別情
    形依更生或清算之程序清理其債務之必要，藉以妥適調整其
    與各相關債權人等間之權利義務關係，以謀求消費者經濟生
    活之更生機會，從而健全社會經濟發展。惟私法上之債之關
    係，係以當事人間之信賴關係為基礎，為社會經濟組織之重
    要支柱，故當事人於以法律行為追求自己之利益之際，亦應
    顧及對方之利益，並考量債權債務在社會上之作用，本於誠
    實及信用之原則，行使其債權及履行其債務。債務人欲以上
    開條例為其所負義務之調整者，自應本於誠信原則之本旨，
    僅在其不能清償債務或有不能清償之虞而使其陷於經濟上之
    困境時始得准許之。以避免其藉此善意之立法而惡意圖謀減
    免債務，致使社會陷於道德之危險，並因此使信用緊縮而造
    成社會經濟之動盪。
三、經查：
  (一)抗告人於消費者債務清理條例施行後，向最大債權金融機構
    高雄市第三信用合作社請求共同協商債務清償方案，於該行
    於民國97年9 月16日，以抗告人無法負擔任何還款條件為由
    ，通知協商不成立等情，有前置協商不成立通知書附卷可參
    （原審卷第18頁）。
  (二)抗告人名下有座落於高雄市之房屋1 棟及土地2 筆，其中位
    於前鎮區○○○路97之3 號房屋，公告現值260,500 元及房
    屋座落之光華段52之6 地號土地，土地公告現值2,152,080
    元，共計2,412,580 元。其中坐落高雄市苓雅區○○○段47
    8 之1 地號土地、公告現值達4,170,646 元，有財政部高雄
    市國稅局財產歸屬資料在卷可稽（原審卷第26頁）。
  (三)抗告人名下苓雅寮段之土地，其所有之應有部分雖僅3 分之
    1 ，按應有部分比例計算，將來分割實際能分得面積僅有12
    .1998 坪之土地，然此部分資產仍無不能拍賣變價之情形，
    況且，抗告人名下另有位於高雄市前鎮區之房地，該房地現
    雖供抗告人居住使用，但住宅縱屬個人生活所需，然不以自
    有為必要。抗告人資產已大於負債，如容認其繼續保有資產
    而聲請更生減少債務，又豈符事理之平。抗告人負債總額1,
    884,783 元，名下資產公告現值總計約6,583,226 元。抗告
    人資產大於負債，自無不能清償債務之情形。縱苓雅寮段之
    土地有變價之困難，抗告人名下前鎮區之房地之價值仍高於
    抗告人所負債務總額，抗告人主張其不能清償債務或有不能
    清償之虞云云，自難採信。
四、綜上所述，抗告人並無不能清償債務或不能清償之虞之情形
    ，抗告人本件更生聲請，自屬無據，不應准許。原裁定據此
    駁回抗告人更生之聲請，於法並無違誤，抗告意旨猶執前詞
    ，指摘原裁定不當，為無理由，應予駁回。
五、據上論結，本件抗告為無理由，依消費者債務清理條例第15
    條，民事訴訟法第495 條之1 第1 項、第449 條第1 項、第
    95條、第78條，裁定如主文。
中    華    民    國    98    年    7     月    15    日
                  民事第三庭    審判長法  官  朱玲瑤
                                      法  官  劉惠娟
                                      法  官  陳宛榆
上為正本係照原本作成。
本裁定不得抗告。
中    華    民    國    98    年    7     月    15    日
                                      書記官  曹德英


司法院資訊處製作；財團法人民間司法改革基金會備份。
